臺北高等行政法院判決
                                       99年度訴字第906號
                                    99年12月23日辯論終結
原      告　陳新喜
被      告　財政部臺北關稅局
代　表　人　翁鈴江（局長）
訴訟代理人　王玲華
          　陳人豪
          　鐘季汝
被      告　行政院農業委員會
代　表　人　陳武雄（主任委員）
訴訟代理人　陳志芬
         　 劉志儒
上列當事人間私運貨物進口等事件，原告不服財政部99年3 月19
日台財訴字第09800656440 號及行政院中華民國99年3 月15日院
臺訴字第0990093656號訴願決定，提起行政訴訟，本院判決如下
：
    主  文
原告之訴駁回。
訴訟費用由原告負擔。
　　事實及理由
一、事實概要：
    (一)關於被告財政部部分：
      原告係「高峰2 號」（CT00000000）漁船船長，於98年1
      月17日2 時34分與訴外人高崑癸自新竹漁港報關出海，當
      日12時39分返回新竹漁港時，為行政院海岸巡防署海岸巡
      防總局北部地區巡防局第二四岸巡大隊（下稱第二四岸巡
      大隊）查獲漁船上裝載有肉昌16桶淨重1549.85 公斤、白
      口1 桶淨重33.47 公斤、花蟹1 桶淨重61.99 公斤，總淨
      重1645.31 公斤，案經緝獲機關於98年1 月19日以北二四
      字第0980020253號案件函送書移交被告處理。被告參酌函
      送書認定之事實及詢問（調查）筆錄所載，認原告涉有私
      運貨物進口之行為，同時違反海關緝私條例第27條第1 項
      及第36條第1 、3 項規定，爰依行政罰法第24條第1 項、
      第2 項之規定，從重依海關緝私條例第27條第1 項及第36
      條第3 項，以98年第09800376號處分書處原告罰鍰新台幣
      （下同）100, 000元，併沒入貨物。原告不服，申請復查
      ，未獲變更，提起訴願，亦遭駁回，遂向本院提起本件行
      政訴訟。
    (二)關於被告行政院農業委員會部分：
      原告係高峰2 號漁船（CT000000）船主兼船長，該漁船於
      98年1 月5 日購油10,100公升，經第二四岸巡大隊於98年
      1 月17日在新竹漁港，查獲該漁船私運魚貨1 批，經財政
      部臺北關稅局核算該批物品完稅價格為59,136元。被告行
      政院農業委員會以原告所有高峰2 號漁船違法從事非漁業
      行為，乃依行為時漁業動力用油優惠油價標準（下稱優惠
      油價標準）第13條第1 項第7 款規定，於98年9 月17日以
      農授漁字第0981323398號函，廢止原告98年1 月5 日申購
      漁業動力用油計10,100公升之優惠用油補貼款13,847元，
      請於98年10月5 日前繳回，同日並以農授漁字第
      0981215021號函原告，略以其為高峰2 號漁船船主兼船長
      ，經第二四岸巡大隊於98年1 月17日查獲涉嫌私運魚貨之
      行為，依漁業法相關規定，特定漁業漁船係專供經營漁業
      使用，其出海作業應依漁業執照所核准經營之漁業項目從
      事漁業，不得違規從事漁業以外行為，請原告切實遵守規
      定，以免受罰，倘再違犯，將依法核處等語。原告不服，
      提起訴願，經訴願機關為「關於本院農業委員會農授漁字
      第0981323398號函部分訴願駁回。其餘部分訴願不受理。
      」之決定，遂就農授漁字第0981323398號函部分向本院提
      起本件行政訴訟。
二、兩造聲明：
　　(一)原告聲明：
      1.訴願決定、復查決定（被告財政部臺北關稅局98年10月
        21日北普復字第0981022699號函）及原處分（被告財政
        部臺北關稅局98年第09800376號函）均撤銷。
      2.訴願決定及原處分（被告行政院農業委員會98年9月17
        日農授漁字第0981323398號函）均撤銷。
      3.訴訟費用由被告負擔。
    (二)被告財政部臺北關稅局聲明：
      1.駁回原告之訴。
      2.訴訟費用由原告負擔。
    (三)被告行政院農業委員會聲明：
      1.駁回原告之訴。
      2.訴訟費用由原告負擔。
三、原告主張：
    (一)參據本件之漁船行船記錄計內容，足見原告之高峰二號漁
      船皆在本省沿海作業，從未航行到大陸沿岸靠岸停泊（意
      即未到大陸走私）。且高峰二號除98年1 月7 日出海之那
      一航次外，該航次之前所有各航次高峰二號皆在本省沿海
      作業，該航次以後之各航次亦全部在沿海實際漁撈作業，
      被告以案發之該航次顯示有可能沒有實際作業，逕認原告
      從事走私漁貨，然查，該次魚貨量少且僅為價賤之本省沿
      岸肉魚，是以該航次被告之採證有所偏差。
    (二)原告呈庭之高峰二號之實際漁撈作業光碟片記錄，可見被
      告之答辯有諸多矛盾不實：
      1.被告認為本省沿海魚種上百種，每一次起網之漁獲種類
        應該至少有三十種以上，而原告該航次之漁獲不應該僅
        有肉魚等三種，故認定不是自行捕獲者云云，然查原告
        所呈漁船當場起網光碟中顯示，有一網幾乎全是鯊魚，
        有一網幾乎全是白帶魚，另一網則大部分只是一種小白
        昌，皆鮮少有夾帶雜魚，足見被告對可捕獲魚種之認知
        並非專業，被告尚應考慮魚種需視季節、海流、海況，
        若僅以只有三種漁獲就認定是走私，顯與事實相違。
 　   2.被告以為高峰二號是小船不可能在四網次即能捕得總漁
        獲量達1.6 噸（1600公斤）之漁獲，即逕行認定漁獲非
        自行捕得云云。惟查，原告之光碟顯示其中有三個網次
        ，每一次起網所得之漁獲都已超過一噸以上或接近二噸
        ，就因漁獲太多不能在船艉起網而改在船側起網，足見
        被告對四網次1.6 噸漁獲總和的認知有誤，被告逕行認
        定為走私行為，悖離事實。
      3.被告認為原告漁具鏽蝕，尤其是『網板』生鏽沒有經海
        床摩擦而變光亮，足證是甚久未曾捕漁都在從事走私行
        為云云。惟查，原告實際作業時，光碟上展示，網板一
        樣是顯示呈現鏽蝕並無光滑現象，但卻是能正常操作自
        如，足見被告認漁具鏽蝕，即不能作業的判斷，顯有違
        誤。
      4.被告認為高峰二號的所有船員僅3 名，不可能有能力同
        時去處理1.6 噸漁獲的分類及丟棄雜魚的工作，進而判
        定該漁獲是走私云云。惟查，原告能僱用3 名船員是該
        船人員的最大容許量了，超過時即不可能負擔用人費用
        ，如改用2 名船員也一樣可以出海作業，因為漁船機器
        可以調整為自動駕駛方式前進，讓漁船自己去拖網航行
        ，3 名船員全部利用船隻拖網行進的時間同時去作漁類
        分類或丟棄雜魚作業以節省時間及成本。
      5.被告稱漁網並無海草夾雜又回港時已乾燥並整理妥當認
        定漁網未入海作業云云。惟查，原告起網之光碟中顯示
        起網傾倒漁獲時成堆都是魚，並無出現海草掛在網上；
        且該航次回港時因接近農曆過年要放假了，便於回程時
        將漁網在海中漂洗半小時再置甲板上風乾，時值東北季
        風強勁尼龍網一下子就乾了，若真有幾根海草，也應已
        漂洗不見了，被告若以網上無留存海草，認定原告有無
        走私，即顯有違誤。
      6.被告以為船上無蟹籠而有少量花蟹且是鮮活的便認定是
        走私而來的。惟查，採用蟹籠沈入海底誘捕花蟹入籠並
        不是拖網船隻必需不停移動者可以採行的方式，漁獲中
        有少數花蟹意外掛網捕得的，故該航次三種漁獲種類中
        以花蟹數量最少僅一桶幾10公斤而已是可以理解的。
    (三)被告以既有的行船記錄來判斷是可以理解的，但該項行船
      記錄資料是記錄船隻移動的線行資料狀態，原本就是作為
      判斷漁船移動的距離，來作為貼補漁船優惠用油的依據，
      以實際航行距離計算實際用油量，用以杜絕漁船用油外流
      的弊端無可厚非，但該項資料僅可判定行船距離，不能直
      接顯示作為有否在捕漁作業的依據，若僅依行船的速度及
      有否暫停而作主觀間接的認定漁船有否在作業，便會產生
      極大的謬誤。
    (四)經查，該航次原告船隻是按既往習慣路線於滿潮船隻可以
      進出港時前往既定漁場作業，其路線和時間與往昔無異，
      到達既定漁場附近時即陸續拖網作業，時間一到又即立刻
      回航，必需在下次滿潮時回港，否則航道淤淺船隻便無法
      進港，被告可以調閱比對歷次航行記錄，當可查知眾多類
      似航程的航行記錄都類似，均可判定證明是實際在作業，
      何以唯獨路線相同時間類似之該航次，竟遭誤判原告從事
      走私。
    (五)被告稱其所提出的航行記錄，屬機密文件，原告無法得知
      該記錄是否正確無誤。請求鈞院命被告補行出示航空遙測
      圖或衛星遙測圖，判定原告之船隻在該航次，自始即未曾
      將漁網投入海作業，以昭公信。
    (六)原告並無作走私貨物：
      查凡要走私貨物，該貨物必需要有被走私的條件，該航次
      的漁獲是一條市價僅5-7 元的肉魚、白口及少量的花蟹，
      而且是市場的滯銷漁貨不是高價的黃魚、加納魚等，在年
      關將近走私這種賤魚實無法獲利。再者，一天一航次正常
      狀況下約可得漁獲約5 萬元，使用補貼的漁船用油約2 萬
      至3 萬元，人事成本約1 萬元，加上捕魚用具的損耗約數
      千元，純益所得約3 千至5 千元而已，實不需為了區區數
      千元而走私，如果只是為了這數千元的漁獲利益而甘冒走
      私犯法風險是划不來的。且查，農漁產品在台灣已是免稅
      產品，原告出海捕魚入港，根本不必要繳交關稅也沒有貨
      物稅，不必繳交關稅的本省漁產入港，沒有稅負問題，稱
      不上走私品的要件。
    (七)請求鈞院傳訊新竹南寮港安檢所所長李彥輝，證明原告以
      上陳述為實云云。
    (八)提出本件訴願決定書、捕魚錄影記錄及漁船鏽蝕紀錄、本
      件原處分書等件影本為證。
四、被告財政部臺北關稅局主張：
    (一)經查，原告所提錄影僅節錄起網過程，並未拍攝投網及揚
      網作業全程，亦難以辨別究係上、中、下層拖網作業，而
      光碟中之影片係由原告所自行拍攝剪輯而成，並非客觀之
      證據，且錄影時間及地點皆不可考，又非本次航程之錄影
      ，缺乏證據能力。且查，原告所提錄影檔案（檔案名稱：
      SANY0008、SANY0009、SANY0010、SANY0014、SANY0021、
      SANY0027、SANY0030）只截取起網過程，因未拍攝投網及
      揚網作業全程，難以判斷作業方式，僅能從錄影檔案
      SANY0033所截錄漁船利用船艉捲筒式揚網機起網過程，判
      斷該次應屬艉拖式作業；雖原告稱，所提供其及高峰2 號
      近數月所拍之該船實際作業狀況光碟乙片，每次間隔起網
      時間約1-2 小時，而近數月每網次之漁獲量皆在1 噸以上
      ，大多在1.5 噸左右云云；惟查該錄影光碟並未拍攝投網
      、拖曳至起網之全程，無法認定該批漁獲為該次下網所捕
      獲。
    (二)次查，本件該航次出海人員除船長與輪機長高崑癸外，僅
      有一名印尼漁工，據詢問（調查）筆錄（原處分卷2 附件
      3 ）所載，高崑癸僅負責控船，實際能作業之人力僅有原
      告與印尼漁工兩名，且該航次出海時間僅約十小時，扣除
      往返所需之4 小時，能作業的時間相當有限，於人力單薄
      及實際作業時間有限之情況下，原告竟能捕獲數量龐大之
      漁獲，並將捕獲之下雜魚悉數挑出丟棄，顯與常理不符，
      上揭所辯應為卸責之詞。
    (三)又查，原告所提光碟固拍攝有傾倒漁獲之畫面，惟該畫面
      並未續拍傾倒後網上沾黏情況，而從該影片另外拍攝之畫
      面顯示，原告將漁獲從漁網中卸至甲板後，漁網上明顯殘
      留不少魚鱗，惟本件查獲時，新竹港安檢人員登船查驗，
      發現原告漁船上之漁網無海草、無魚鱗等雜物，且漁網乾
      涸，原告稱萬一真有幾根海草，早就漂洗不見了云云，顯
      係推卸之詞。
    (四)復查，花蟹若係以籠具捕獲，其存活性高，反之底拖網雖
      亦會有少量混獲，惟花蟹於網內受海流及其他漁獲擠壓，
      蟹體多已不完整，存活率相對較低；惟本件原告漁船上並
      無蟹籠，若如原告所言，花蟹係意外掛網捕得，則在龐大
      之漁獲擠壓下，花蟹卻皆為活蟹且體型完好，亦不合常理
      。
    (五)查原告所稱之前開航程記錄，係由原告漁船上航程記錄器
       (VDR)所取得，該航程記錄器(VDR) 是運用GPS 衛星定位
      原理，利用天線接收衛星訊號來定位，每隔數分鐘，自動
      將漁船位置及時間等相關航行資訊記錄下來，於正常拖網
      作業下，漁船到達漁場後應沿漁獲魚種棲息海域之等深線
      來回拖曳，若漁獲不佳時才會變換漁場；惟查，原告漁船
      於當航次之航跡記錄完全無沿著等深線來回拖曳之現象，
      應不曾進行拖網作業。另原告所稱，既然航行記錄可以告
      知航次到達的地點，且明確的證明並未曾到對岸大陸…那
      麼請給一個合理的說詞，漁獲到底會是從何而來的云云，
      查走私魚貨並不以航行至大陸對岸交易為唯一管道，上揭
      所辯應為原告卸責之詞。
    (六)末查，訴外人高崑癸為系爭漁船之輪機長，理應知悉漁船
      未經准許不得載運一般商貨，不得進行海上交易，亦不得
      私運非自行捕獲之魚貨，本諸經驗及論理法則，其縱非「
      明知並有意使該違章行為發生」，亦屬「能預見該違章行
      為之發生而其發生並不違背其本意」，核有共同完成私運
      貨物進口之行為，至臻明確，與行政罰法第14條第1 項規
      定故意共同實施之構成要件並無不合，被告分別加以裁罰
      ，洵無違誤等語。
五、被告行政院農業委員會主張：
    (一)漁船乃為漁民從事漁業行為之工具，並非供其作走私搬運
      之用，漁民利用漁船於海上從事採捕水產動植物經營漁業
      ，依漁業法規定僅能使用該船漁業執照所載之漁具種類及
      數量，於所載經營期間及作業海域內從事漁撈作業，並遵
      守該船漁業執照所載之限制事項。按漁業法施行細則第33
      條第1 款規定：「漁業人或漁業從業人員於出海或作業時
      ，不得違法從事非漁業行為」，對於原告前述違法行為，
      被告行政院農業委員會依行為時漁業動力用油優惠油價標
      準第13條第1 項第7 款規定，廢止98年1 月5 日申購漁船
      優惠用油10,100公升之補貼款13,847元，於98年10月5 日
      前繳回，並無違誤。
    (二)按優惠油價標準規定（鈞院卷第208 頁，附件2 ），漁船
      裝設航程紀錄器（VDR ）係為記錄作業時數，據以核算漁
      業動力優惠用油量。航程紀錄器（VDR ）是運用GPS 衛星
      定位原理，利用天線接收衛星訊號來定位，每隔數分鐘，
      自動將漁船位置及時間記錄下來。漁船前往加油站申購漁
      船用油時，透過加油站之航程讀取器（VDRS），將前航次
      航跡紀錄擷取下來，據以核算優惠用油量。查高峰2 號漁
      船98年1 月17日航次之VDR 航跡紀錄，該船於98年1 月17
      日2 時40分由新竹漁港出港後，以平均航速9.19浬駛往西
      南方，於98年1 月17日7 時10分，進入苗栗後龍外西方海
      域（北緯24度36-38 分、東經120 度12-15 分），平均航
      速維持在5.36浬，約於同年月17日9 時離開該海域，以平
      均航速10.47 浬駛返新竹漁港，於同年月17日12時40分進
      港（99年10月25日補充答辯，附件3 ？ps. 被告未註明，
      無法判斷附件3 為何）。
    (三)經查，被告行政院農業委員會已調閱該船歷次VDR 航跡圖
      （99年10月25日補充答辯，附件4 ？被告未註明，無法判
      斷附件4 為何）佐證，該船以往航跡呈現拖網作業沿著等
      深線來回拖曳之現象，惟該航次並無以往航次應有前述來
      回拖曳之情形，航跡呈現出港後直航苗栗後龍外西方海域
      ，短暫停留後即折返。再調閱該船於99年3 月31日14時10
      分在苗栗縣後龍港外海，距岸約2.1 浬處（北緯24度38分
      、東經120 度41分），經海巡署海洋巡防總局第三海巡隊
      當場查獲，違規進入距岸3 海浬內從事拖網作業，比對該
      航次作業之航跡圖（99年10月25日補充答辯，如附件6 ？
      查無附件6 ），仍有前述來回拖曳之現象。
    (四)又查，漁船航程紀錄涉及漁船優惠用油補貼款之核配，統
      一透過電腦系統自動紀錄及核算，無法經由人工修正。次
      查該航次作業之航跡圖，其進出港時間與岸巡二四大隊所
      附之船筏進出港時間相符。再查該船於99年3 月31日14時
      10分在苗栗縣後龍港外海，距岸約2.1 浬處，經海巡署海
      洋巡防總局第三海巡隊登船檢查，該時點航跡圖呈現停滯
      狀態。依上所述並未有原告所稱之誤差，自應有證據能力
      。另查，走私魚貨並不以航行至大陸對岸交易為唯一管道
      。
    (五)復查，原告所提錄影僅節錄了起網之過程，並無拍攝投網
      及揚網作業全程，且光碟中之影片係由原告所自行拍攝剪
      輯而成，並非一客觀之證據；反觀被告行政院農業委員會
      於99年10月26日準備程序庭上所提示之影片，係原告漁船
      於99年3 月31日14時10分於苗栗縣後龍港外海，經行政院
      海岸巡防署海洋巡防總局第三海巡隊當場緝獲原告違規進
      入距岸3 浬內從事拖網作業而由緝獲單位所拍攝之影片，
      該影片可看出原告該次實際拖網作業所得漁獲之種類並非
      單一魚種。
    (六)再者，該船於98年1 月17日凌晨02:34 出港，當日12:50
      進港，出海10小時，按原告於99年10月12日所提行政訴訟
      再補呈訴訟理由(四)狀一，修正當航次出海作業之地點，為
      南寮港之西南方約在新竹與苗栗交界，比對當航次航跡圖
      位置，符合所述，惟扣除往返水路時間，可作業時間僅3
      小時，據原告所提行政訴訟再補呈訴訟理由狀改稱從下網
      、拖網到起網計4 次，每次下網作業以不超過2 小時，按
      此推算該船最多僅能實施2 次拖網作業，對於原告指該航
      次從下網、拖網到起網計4 次，顯與事實不符。
    (七)原告稱每次下網作業不超過2 小時，表示該船僅能從事『
      上層拖網』作業，惟查該船未從事『底拖網』作業，竟能
      少量混捕獲底棲之花蟹（鏽斑蟳）。次查，倘該船從事『
      底拖網』作業時，沉子綱與網板下緣會因摩擦海底，有光
      亮之跡象，惟查，岸巡第二四大隊案件函送之照片，該漁
      船查獲時網板下緣，無前述之痕跡（鈞院卷第205 頁，附
      件1 ）。對此，該船該航次未從事『底拖網』作業，更無
      法捕獲花蟹。
    (八)末查，被告行政院農業委員會公告「二十噸以上漁船出海
      作業時限及船員最低員額」規定，該船本國籍最低配置船
      員員額為2 人（含幹部船員），查原告漁船該航次除船長
      原告與輪機長高崑癸外，僅有一名印尼漁工，高崑癸僅負
      責控船，實際能作業之人力僅有原告與印尼漁工2 名，原
      告稱將捕獲之下雜魚悉數挑出丟棄，並將所剩之3 種漁獲
      分裝，必耗費相當之時力，在人力單薄及實際作業時間有
      限之情況下，將數量龐大之漁獲悉數挑出雜魚丟棄，再分
      裝剩餘1 ，645.31公斤之3 種魚貨，顯與拖網實際海上作
      業漁獲處理情形不符，所辯應為卸責之詞等語。
六、前揭事實概要所載各情，為兩造所不爭，且有上開各該文件
    、原處分、復查決定書及訴願決定書等件影本附原處分卷及
    訴願機關卷可稽。茲依前述兩造主張之意旨，就下列各點敘
    明判決之理由。
七、關於被告財政部部分：
    (一)原告載運系爭魚貨進口，涉有私運貨物進口之違章情事：
      1.按「以船舶、航空器、車輛或其他運輸工具，私運貨物
        進口、出口、起岸或搬移者，處船長或管領人新臺幣10
        萬元以上50萬元以下罰鍰…。」；「私運貨物進口、出
        口或經營私運貨物者，處貨價1 倍至3 倍之罰鍰。」；
        「前二項私運貨物沒入之。」，海關緝私條例第27條第
        1 項及第36條第1 項、第3 項各定有明文。次按「一行
        為違反數個行政法上義務規定而應處罰鍰者，依法定罰
        鍰額最高之規定裁處。…。」；「前項違反行政法上義
        務行為，除應處罰鍰外，另有沒入或其他種類行政罰之
        處罰者，得依該規定併為裁處。…。」，行政罰法第24
        條第1 項前段、第2 項前段各設有規定。
      2.本件原告係「高峰2 號」（CT00000000）漁船船長，於
        98年1 月17日2 時34分與訴外人高崑癸自新竹漁港報關
        出海，當日12時39分返回新竹漁港時，為第二四岸巡大
        隊查獲漁船上裝載有肉昌16桶淨重1549.85 公斤、白口
        1 桶淨重33.47 公斤、花蟹1 桶淨重61.99 公斤，總淨
        重1645.31 公斤，案經緝獲機關於98年1 月19日以北二
        四字第0980020253號案件函送書移交被告處理。被告查
        證結果，因認原告載運系爭魚貨進口，涉有私運貨物進
        口之違章情事，核無不合。
      3.原告固不否認係「高峰2 號」漁船之船長，惟主張其載
        運系爭魚貨進口，並無私運貨物進口之情事，並提出捕
        魚錄影記錄及漁船鏽蝕紀錄等為證。經查，本件經同案
        被告行政院農業委員會調閱該漁船歷次VDR 航跡圖佐證
        ，該船以往航跡呈現拖網作業沿著「等深線」來回拖曳
        之現象，惟本航次並無以往航次應有前述來回拖曳之情
        形，航跡呈現出港後直航苗栗後龍外西方海域，短暫停
        留後即折返（詳如後述）。而前開航程記錄，係由原告
        漁船上航程記錄器(VDR) 所取得，該航程記錄器(VDR)
        是運用GPS 衛星定位原理，利用天線接收衛星訊號來定
        位，每隔數分鐘，自動將漁船位置及時間等相關航行資
        訊記錄下來，於正常拖網作業下，漁船到達漁場後應沿
        漁獲魚種棲息海域之等深線來回拖曳，若漁獲不佳時才
        會變換漁場。本件原告漁船於當航次之航跡記錄完全無
        沿著等深線來回拖曳之現象，已如前述，應不曾進行拖
        網作業。原告雖稱既然航行記錄可以告知航次到達的地
        點，且明確證明並未曾到對岸大陸，則漁獲從何而來云
        云；惟查，走私魚貨並不以航行至大陸對岸交易為唯一
        管道，原告所稱，自無足採。至於原告提出之捕魚錄影
        記錄及漁船鏽蝕紀錄等證據資料。經查，原告所提錄影
        僅節錄「起網」過程，並未拍攝「投網」及「揚網」作
        業全程，難以辨別究係上、中、下層拖網作業（原告所
        提錄影檔案檔案名稱：SANY0008、SANY0009、SANY0010
        、SANY0014、SANY0021、SANY0027、SANY0030，只截取
        起網過程，因未拍攝投網及揚網作業全程，難以判斷作
        業方式，僅能從錄影檔案SANY0033所截錄漁船利用船艉
        捲筒式揚網機起網過程，判斷該次應屬艉拖式作業）；
        且光碟中之影片係由原告自行拍攝剪輯而成，錄影時間
        及地點皆不可考，亦非本次航程之錄影，尚不足以證明
        本件有漁撈作業。又原告所提光碟，固拍攝有傾倒漁獲
        之畫面，惟該畫面並未續拍攝傾倒後網上沾黏情況，而
        從該影片另外拍攝之畫面顯示，原告將漁獲從漁網中卸
        至甲板後，漁網上明顯殘留不少魚鱗，惟本件查獲時，
        新竹港安檢人員登船查驗，發現原告漁船上之漁網無海
        草、無魚鱗等雜物，且漁網乾涸，並無拖網作業之跡證
        。原告雖稱若有幾根海草，因漁網漂洗，早就不見了云
        云，核與拖網作業情形不符。且本件該航次出海人員，
        除船長與輪機長高崑癸外，僅有一名印尼漁工，據詢問
        （調查）筆錄（原處分卷2 附件3 ）所載，高崑癸係負
        責控船，實際能作業之人力僅有原告與印尼漁工兩名，
        且該航次出海時間僅約十小時，扣除往返所需時間，能
        作業的時間相當有限，於人力單薄及實際作業時間有限
        之情況下，原告竟能捕獲前開大量之漁獲，並將捕獲之
        下雜魚悉數挑出丟棄，核與常理不符。再者，花蟹若係
        以籠具捕獲，其存活性高，反之底拖網雖亦會有少量混
        獲，惟花蟹於網內受海流及其他漁獲擠壓，蟹體多已不
        完整，存活率相對較低；惟本件原告漁船上並無蟹籠，
        倘如原告所稱花蟹係意外掛網捕得云云，則在漁獲擠壓
        之下，花蟹卻皆為活蟹且體型完好，亦不合常情。由上
        事證以觀，被告查認原告漁船本次航程並無漁撈作業之
        實，其載運系爭魚貨進口，涉有私運貨物進口之違章情
        事，核屬有據。原告所稱其載運系爭魚貨進口，並無私
        運貨物進口之情事云云，並非可採。
    (二)被告所為罰鍰及沒入貨物之處分，並無違誤：
      綜上所述，本件原告載運系爭魚貨進口，涉有私運貨物進
      口之違章情事。原告所為，同時違反海關緝私條例第27條
      第1 項及第36條第1 、3 項規定。被告爰依行政罰法第24
      條第1 項、第2 項之規定，從重依海關緝私條例第27條第
      1 項及第36條第3 項，以98年第09800376號處分書處原告
      罰鍰100,000 元，併沒入貨物（原處分卷1 附件1 ），於
      法並無違誤。復查及訴願決定遞予維持，亦無不合。原告
      徒執前詞，訴請撤銷，為無理由，應予駁回。
八、關於被告行政院農業委員會部分：
    (一)被告查認原告所有高峰2 號漁船涉有違法從事非漁業行為
      ，核無不合：
      1.按「漁業動力用油，免徵貨物稅。漁業動力用油優惠油
        價標準，由行政院定之。」，漁業法第59條定有明文。
        次按「有下列情形之一者，漁業人應繳回該違規航次漁
        業動力用油之貨物稅、營業稅及優惠補貼款：…七、從
        事非漁業行為。」，行為時漁業動力用油優惠油價標準
        第13條第1 項第7 款設有規定。
      2.本件原告係高峰2 號漁船船主兼船長，該漁船於98年1
        月5 日購油10,100公升，經第二四岸巡大隊於98年1 月
        17日在新竹漁港，查獲該漁船私運魚貨1 批，經財政部
        臺北關稅局核算該批物品完稅價格為59,136元。被告查
        證結果，因認原告所有高峰2 號漁船涉有違法從事非漁
        業行為，核無不合。
      3.原告固不否認為「高峰2 號」漁船之船主兼船長，惟主
        張其無違法從事非漁業行為之情事，並提出捕魚錄影記
        錄及漁船鏽蝕紀錄等為證。按漁船乃為漁民從事漁業行
        為之工具，漁民利用漁船於海上從事採捕水產動植物，
        僅能使用該船漁業執照所載之漁具種類及數量，於所載
        經營期間及作業海域內從事漁撈作業，並遵守該船漁業
        執照所載之限制事項。有關於此，漁業法施行細則第33
        條第1 款即規定：「漁業人或漁業從業人於出海或作業
        時，不得有左列行為：一、違法從事非漁業行為。」。
        又優惠油價標準規定（本院卷第208 頁以下，附件2 ）
        ，漁船裝設航程紀錄器（VDR ）係為記錄作業時數，據
        以核算漁業動力優惠用油量。航程紀錄器（VDR ）是運
        用GPS 衛星定位原理，利用天線接收衛星訊號來定位，
        每隔數分鐘，自動將漁船位置及時間記錄下來。漁船前
        往加油站申購漁船用油時，透過加油站之航程讀取器（
        VDRS），將前航次航跡紀錄擷取下來，據以核算優惠用
        油量。經查，本件原告所有高峰2 號漁船98年1 月17日
        航次之VDR 航跡紀錄，該船於98年1 月17日2 時40分由
        新竹漁港出港後，以平均航速9.19浬駛往西南方，於98
        年1 月17日7 時10分，進入苗栗後龍外西方海域（北緯
        24度36-38 分、東經120 度12-15 分），平均航速維持
        在5.36浬，約於同年月17日9 時離開該海域，以平均航
        速10.47 浬駛返新竹漁港，於同年月17日12時40分進港
        （99年10月25日補充答辯，附件3 ，另放本院證物袋）
        。被告經調閱該船歷次VDR 航跡圖（99年10月25日補充
        答辯，附件4 ，另放本院證物袋）檢視，發現該船以往
        航跡呈現拖網作業沿著「等深線」來回拖曳之現象，惟
        該航次並無以往航次應有前述「來回拖曳」之情形，航
        跡呈現出港後直航苗栗後龍外西方海域，短暫停留後即
        折返。被告再調閱該船於99年3 月31日14時10分在苗栗
        縣後龍港外海，距岸約2.1 浬處（北緯24度38分、東經
        120 度41分），經海巡署海洋巡防總局第三海巡隊當場
        查獲，違規進入距岸3 海浬內從事拖網作業，比對該航
        次作業之航跡圖（99年10月25日補充答辯，附件6 ，另
        放本院證物袋），即有前述來回拖曳之現象。且本件航
        次該船於98年1 月17日凌晨02:34 出港，當日12:50 進
        港，出海10小時，按原告於99年10月12日所提行政訴訟
        再補呈訴訟理由(四)狀一，修正當航次出海作業之地點，
        為南寮港之西南方約在新竹與苗栗交界，比對當航次航
        跡圖位置，符合所述，惟扣除往返水路時間，可作業時
        間僅3 小時，據原告所提該訴訟理由狀改稱從下網、拖
        網到起網計4 次，每次下網作業以不超過2 小時，惟按
        上開時程推算，該船最多僅能實施2 次拖網作業，對於
        原告指該航次從下網、拖網到起網計4 次，亦與事實不
        符。故原告所稱其載運系爭魚貨係漁撈作業所得，即有
        可疑。至於原告提出之捕魚錄影記錄及漁船鏽蝕紀錄等
        證據資料。經查，原告所提錄影僅節錄「起網」過程，
        並未拍攝「投網」及「揚網」作業全程，難以辨別究係
        上、中、下層拖網作業（原告所提錄影檔案檔案名稱：
        SANY0008、SANY0009、SANY0010、SANY0014、SANY0021
        、SANY0027、SANY0030，只截取起網過程，因未拍攝投
        網及揚網作業全程，難以判斷作業方式，僅能從錄影檔
        案SANY0033所截錄漁船利用船艉捲筒式揚網機起網過程
        ，判斷該次應屬艉拖式作業）；且光碟中之影片係由原
        告自行拍攝剪輯而成，錄影時間及地點皆不可考，亦非
        本次航程之錄影，尚不足以證明本件有漁撈作業。又觀
        之被告於99年10月26日準備程序所提示之影片（本院卷
        第213 頁以下），係原告漁船於99年3 月31日14時10
        分於苗栗縣後龍港外海，經行政院海岸巡防署海洋巡防
        總局第三海巡隊當場緝獲原告違規進入距岸3 浬內從事
        拖網作業而由緝獲單位所拍攝之影片，該影片可看出原
        告該次實際拖網作業所得漁獲之種類並非單一魚種，與
        本件原告捕魚錄影記錄之情形，即有不同。再者，原告
        漁船該航次除船長原告與輪機長高崑癸外，僅有一名印
        尼漁工，高崑癸僅負責控船，實際能作業之人力僅有原
        告與印尼漁工2 名，原告稱將捕獲之下雜魚悉數挑出丟
        棄，並將所剩之3 種漁獲分裝，必耗費相當之時力，在
        人力單薄及實際作業時間有限之情況下，將數量龐大之
        漁獲悉數挑出雜魚丟棄，再分裝剩餘1,645.31公斤之3
        種魚貨，顯與拖網實際海上作業漁獲處理情形不符。由
        上事證以觀，被告查認原告漁船本次航程並無漁撈作業
        之實，其載運系爭魚貨進口，涉有違法從事非漁業行為
        ，核屬有據。原告所稱其載運系爭魚貨進口，並無違法
        從事非漁業行為之情事云云，並非可採。
    (二)被告所為廢止原告系爭申購漁業動力用油之優惠用油補貼
      款之處分，及通知限期繳回，並無違誤：
      綜上所述，本件被告以原告所有高峰2 號漁船涉有違法從
      事非漁業行為，乃依行為時優惠油價標準第13條第1 項第
      7 款規定，以98年9 月17日農授漁字第0981323398號函，
      為廢止原告98年1 月5 日申購漁業動力用油計10,100公升
      之優惠用油補貼款13,847元之處分，並請於98年10月5 日
      前繳回（原處分卷1 附件1 ），於法並無違誤。訴願決定
      遞予維持，亦無不合。原告徒執前詞，訴請撤銷，為無理
      由，應予駁回。
九、本件事證，已臻明確，兩造其餘攻擊防禦方法，經審酌對於
    本件判決結果並不生影響，爰不予逐一論列。原告復請求命
    被告提出示航空遙測圖或衛星遙測圖及聲請傳訊證人新竹南
    寮港安檢所所長李彥輝云云，核無必要，附此敘明。
據上論結，本件原告之訴為無理由，依行政訴訟法第98條第1 項
前段，判決如主文。
中　　華　　民　　國　　100　　年　　1　　月　　6 　　日
                  臺北高等行政法院第二庭
                            審判長法  官　徐瑞晃
　                                法  官  陳姿岑
                                  法  官  蕭忠仁
上為正本係照原本作成。
如不服本判決，應於送達後20日內，向本院提出上訴狀並表明上
訴理由，如於本判決宣示後送達前提起上訴者，應於判決送達後
20日內補提上訴理由書（須按他造人數附繕本）。
中　　華　　民　　國　　100　 年　　1　　 月　　6　　 日
 　　  　　　　　　 　　   　     書記官  蕭純純